最  高  行  政  法  院  裁  定
110年度交上統字第6號
上  訴  人  臺北市交通事件裁決所


代  表  人  蘇福智              
被 上訴 人  施雅棠                                      
上列當事人間交通裁決事件，上訴人對於中華民國110年6月21日
臺灣新北地方法院110年度交字第328號行政訴訟判決，提起上訴
，經臺北高等行政法院110年度交上字第237號裁定移送本院，本
院裁定如下︰
　　主  文
原裁定廢棄，發回臺北高等行政法院。
　　理  由
一、行政訴訟法第235條之1規定：「（第1項）高等行政法院受
    理前條第1項訴訟事件，認有確保裁判見解統一之必要者，
    應以裁定移送最高行政法院裁判之。（第2項）前項裁定，
    不得聲明不服。（第3項）最高行政法院認高等行政法院裁
    定移送之訴訟事件，並未涉及裁判見解統一之必要者，應以
    裁定發回。受發回之高等行政法院，不得再將訴訟事件裁定
    移送最高行政法院。」前開規定，依同法第237條之9第2項
    ，於交通裁決事件亦有準用。觀諸行政訴訟法第235條之1規
    定之立法理由，係為避免簡易訴訟程序事件因以高等行政法
    院為終審，而衍生原裁判所持之法律見解與裁判先例歧異之
    問題，有確保裁判見解統一之必要者，高等行政法院應以裁
    定移送本院裁判之。惟若高等行政法院裁定移送之訴訟事件
    ，其所涉法律見解並未涉及裁判見解統一之必要，或業經本
    院以裁判統一見解在案，即無由本院再為統一之必要。
二、緣被上訴人駕駛訴外人曾李惠湄所有車號0000-00號自用小
    客車，分別於如臺灣新北地方法院110年度交字第328號行政
    訴訟判決（下稱原判決）附表編號1至5所示時、地，因有「
    行駛高速公路未依規定變換車道（變換車道未使用方向燈）
    」之違規行為，經民眾以科學儀器取得證據資料提出檢舉，
    經內政部警政署國道公路警察局第四公路警察大隊認違規事
    證明確，於民國109年11月16日填製如原判決附表編號1至5
    所示舉發單舉發，記載應到案日期為109年12月31日前，並
    移送上訴人處理，曾李惠湄申請歸責被上訴人為駕駛人，被
    上訴人於110年3月9日提出申訴，經上訴人調查認定被上訴
    人有上開違規事實，爰依道路交通管理處罰條例（下稱道交
    條例）第33條第1項第4款、第63條第1項、第85條第1項規定
    ，於110年4月13日分別以如原判決附表編號1至5所示裁決書
    （下分別稱原處分1至5），分別裁處罰鍰新臺幣3,000元，
    並各記違規點數1點，被上訴人不服原處分2至5，遂提起本
    件行政訴訟請求撤銷，經原判決撤銷後，上訴人提起上訴，
    臺北高等行政法院（下稱移送法院）認本件有確保裁判見解
    統一之必要，以110年度交上字第237號裁定（下稱原裁定）
    移送本院。
三、原裁定係以：
　㈠行為時道交條例第7條之1規定：「對於違反本條例之行為者
    ，民眾得敘明違規事實或檢具違規證據資料，向公路主管或
    警察機關檢舉，經查證屬實者，應即舉發。但行為終了日起
    逾7日之檢舉，不予舉發。」第7條之2第1項第7款、第2項但
    書第6款規定：「（第1項）汽車駕駛人之行為有下列情形之
    一，當場不能或不宜攔截製單舉發者，得逕行舉發：……七、
    經以科學儀器取得證據資料證明其行為違規。（第2項）前
    項第7款之科學儀器應採固定式，並定期於網站公布其設置
    地點。但汽車駕駛人之行為屬下列情形之一者，不在此限：
    ……六、未依規定變換車道。」第85條之1第2項第1款規定：
    「第7條之2之逕行舉發案件有下列情形之一者，得連續舉發
    ：一、逕行舉發汽車行車速度超過規定之最高速限或低於規
    定之最低速度或有第33條第1項、第2項之情形，其違規地點
    相距6公里以上、違規時間相隔6分鐘以上或行駛經過1個路
    口以上。但其違規地點在隧道內者，不在此限。」
　㈡原判決以：立法委員就行為時道交條例第85條之1第2項第1款
    ，於原判決前提出修正草案：「第7條之2之逕行舉發案件及
    第7條之1之民眾檢舉案件有下列情形之一者，得連續舉發：
    一、逕行舉發汽車行車速度超過規定之最高速限或低於規定
    之最低速度或有第33條第1項、第2項之情形，其違規地點相
    距6公里以上、違規時間相隔6分鐘以上或行駛經過一個路口
    以上。但其違規地點在隧道內者，不在此限。」並舉移送法
    院107年度交上字第148號判決意旨，認本件編號2至5行為，
    應適用行為時道交條例第85條之1第2項之規定，因而將原處
    分2至5撤銷。惟因行為時道交條例第85條之1第2項僅明文規
    定適用於「同條例第7條之2之逕行舉發案件」，致同條例第
    7條之1民眾檢舉案件是否有適用或類推適用該規定之餘地一
    節，實務見解分歧，上述移送法院107年度交上字第148號判
    決固認應直接適用上開規定，惟移送法院109年度交上字第1
    32號、109年度交上字第307號、110年度交上字第174號、臺
    中高等行政法院110年度交上字第10號、高雄高等行政法院1
    10年度交上字第29號判決則認應類推適用上開規定，另移送
    法院105年度交上字第220號判決則認不得適用上開規定。並
    以本件所涉上開法律爭點，高等行政法院裁判見解已有歧異
    ，因認有確保裁判見解統一之必要等語。
四、經查，原裁定所述法律見解之歧異，業經本院於111年8月18
    日以110年度交上統字第4號判決統一確定在案，於本件即無
    所涉見解歧異之情事，依首揭規定及說明，即無統一裁判見
    解之必要，爰將原裁定廢棄，發回移送法院依本院所表示之
    見解，依法裁判。
五、依行政訴訟法第237條之9第2項、第235條之1第3項，裁定如
    主文。
中　　華　　民　　國　　111 　年　　8 　　月　　25　　日
                    最高行政法院第四庭
                        審判長法  官  陳　國　成　
                              法  官　王　碧　芳
                              法  官　簡　慧　娟
                              法  官　蔡　紹　良
                              法  官　鍾　啟　煌
　　　　　　　　　　　　　　　
以  上  正  本  證  明  與  原  本  無  異
中　　華　　民　　國　　111 　年　　8 　　月　　25　　日
　　　　　　　　　　　　　　　書記官　林　郁　芳